臺灣士林地方法院民事判決
111年度訴字第666號
原      告  廖芝庭  
訴訟代理人  陳傳中律師
被      告  李正煦  
訴訟代理人  雷皓明律師
複代理人    林貝珍律師
            張又仁律師
被      告  李柔蓁  
訴訟代理人  林柏裕律師
上列當事人間請求侵權行為損害賠償事件，本院於民國111年8月
15日言詞辯論終結，判決如下：
    主      文
被告應連帶給付原告新臺幣壹拾伍萬元，及被告李正煦自民國一
百一十一年二月十六日起、被告李柔蓁自民國一百一十一年三月
六日起，均至清償日止，按年息百分之五計算之利息。
原告其餘之訴駁回。
訴訟費用由被告連帶負擔百分之十五，餘由原告負擔。
本判決原告勝訴部分，得為假執行；但被告如以新臺幣壹拾伍萬
元為原告預供擔保，得免為假執行。
原告其餘假執行之聲請駁回。
    事實及理由
一、原告主張：其與被告李正煦於民國103年2月間結婚；被告李
    正煦自110年11月起即不再與原告同房共寢，12月底甚欲與
    原告協議離婚。原告查證得知被告李正煦與其同事即被告李
    柔蓁於111年1月間有約會出遊、過夜之情事；被告李柔蓁甚
    於本件訴訟進行中之111年7月9日在原告與被告李正煦位於
    新北市○○區○○路000巷000號1樓住處（下稱系爭安祥路處所
    ）熟睡。被告2人互動與情侶無異，逾越一般男女正常社交
    ，已破壞原告與被告李正煦夫妻間共同生活圓滿及幸福，屬
    侵害原告基於配偶關係之身分法益甚鉅。爰依侵權行為法律
    關係請求被告2人連帶賠償精神慰撫金等語，並聲明：被告
    應連帶給付原告新臺幣（下同）100萬元，及自111年1月18
    日起至清償日止按年息5%計算之利息；願供擔保，請准宣告
    假執行（見臺灣臺北地方法院111年度訴字第1346號卷【下
    稱北院卷】第91頁）。
二、被告李正煦則以：其與被告李柔蓁僅為普通朋友，未逾越通
    常男女交往分際，亦無共同在被告李柔蓁家過夜。被告李正
    煦與原告自110年4月迄今幾無互動，僅以line傳達由誰接送
    子女或交代家庭生活費用；且原告數次表示欲離婚，婚姻關
    係已名存實亡，無正常家庭生活之圓滿及幸福可言，原告並
    無基於配偶應受保護之權利存在，亦無情節重大等語置辯。
    並聲明：原告之訴及其假執行之聲請均駁回；如受不利之判
    決，願供擔保請准宣告免為假執行。
三、被告李柔蓁則以：其與被告李正煦僅有相約出遊1次，期間
    雖有肢體接觸，但並非碰觸私密部位，亦無挑逗情慾或親吻
    等親密行為；被告李柔蓁個性率真，與其他男性友人互動，
    亦常有勾肩搭背之舉，故其與被告李正煦之肢體接觸確屬一
    般朋友之互動，未逾越異性朋友往來分際。至原告所提照片
    無法證明被告李正煦有至被告李柔蓁家中過夜之情形。至被
    告李柔蓁出現在系爭安祥路處所之原因，係其應被告李正煦
    母親之邀，以1,500元代價打掃系爭安祥路處所，因疲累而
    在該處睡著，當時被告李正煦並不在該處所。又配偶權並非
    憲法上或法律上權利，原告並無身分法益遭侵害等語置辯。
    並聲明：原告之訴駁回；如受不利之判決，願供擔保請准宣
    告免為假執行。
四、原告主張被告李正煦為其配偶，被告2人為同事等情，有原
    告戶籍謄本在卷可稽（見限制閱覽卷），復為被告等所不爭
    執，堪信為真實。
五、得心證理由：　　
  ㈠按因故意或過失，不法侵害他人之權利者，負損害賠償責任
    ；故意以背於善良風俗之方法，加損害於他人者亦同；數人
    共同不法侵害他人之權利者，連帶負損害賠償責任；又不法
    侵害他人之身體、健康、名譽、自由、信用、隱私、貞操，
    或不法侵害其他人格法益而情節重大者，被害人雖非財產上
    之損害，亦得請求賠償相當之金額；其名譽被侵害者，並得
    請求回復名譽之適當處分；前2項規定，於不法侵害他人基
    於父、母、子、女或配偶關係之身分法益而情節重大者，準
    用之；民法第184條第1項、第185條第1項前段、第195條第1
    項、第3項分別定有明文。又婚姻係以夫妻之共同生活為其
    目的，配偶應互相協力保持其共同生活之圓滿安全及幸福，
    而夫妻互守誠實，係為確保其共同生活之圓滿安全及幸福之
    必要條件，故應解為配偶因婚姻契約而互負誠實之義務，配
    偶之一方行為不誠實，破壞共同生活之圓滿安全及幸福者，
    即為違反因婚姻契約之義務而侵害他方之權利（最高法院55
    年台上字第2053號裁判意旨參照）。是基於身分關係而生之
    配偶權，屬應受保護之權利，倘配偶之一方行為不誠實，雖
    非通姦或相姦行為，若該行為足以破壞夫妻間共同生活之圓
    滿安全及幸福而情節重大，亦屬與第三人共同不法侵害他方
    配偶因婚姻契約而互負誠實義務之配偶權，則他方配偶自得
    主張此項基於特定身分而發生的權利受侵害，請求侵權行為
    人負損害賠償責任。
　㈡經查：
　⒈原告主張被告2人於111年1月間曾至內湖大潤發、臺中三井ou
    tlet商場，行為舉止親密，並提出照片為證（見北院卷第19
    至23頁、第27至31頁）。被告2人均不否認前揭照片中之男
    性及女性分別為被告李正煦及李柔蓁，惟否認2人有不當交
    往，並以前詞置辯。查：觀諸前揭照片所示，被告2人於111
    年1月13日在內湖大潤發店內時，被告李正煦除擁抱被告李
    柔蓁外，2人並相擁同行；搭乘手扶梯時，被告李柔蓁亦會
    回抱被告李正煦（見北院卷第19頁照片）；於111年1月15日
    在超商購物時，2人亦全程手牽手（見北院卷第29頁照片）
    ；同日在商場逛街時，被告李正煦將手搭在被告李柔蓁肩上
    同行（見北院卷第31頁）。顯見被告2人於111年1月間確有
    相偕出遊、舉止互動親密之情形。至被告李柔蓁雖抗辯其個
    性率真，常與異性友人為親密舉動，並提出照片為證（見北
    院卷第121至125頁），然依被告李柔蓁提出之照片所示，被
    告李柔蓁顯係為拍照之目的而刻意擺出姿勢，並非生活中自
    然之互動；反觀原告所提前揭照片（見北院卷第19至23頁、
    第27至31頁），被告2人係於逛街採買過程中，自然而然相
    互依偎、互相擁抱同行，與一般情侶互動無異，與前揭有特
    定拍照目的之舉止不可同語，是被告李柔蓁此部分抗辯，並
    不足採。
　⒉原告主張被告李柔蓁於111年7月9日在系爭安祥路處所熟睡，
    並提出照片為證（見本院卷第136至138頁）。查：被告李柔
    蓁並不爭執其有於111年7月9日在系爭安祥路處所熟睡，其
    雖主張係應被告李正煦母親之邀而以1500元之報酬至該處打
    掃，因太累不小心睡著云云。惟被告李柔蓁並非以家事服務
    為業，且經本院質以其何以認識被告李正煦之母，亦未據說
    明（見本院卷第301頁），再者倘其確為收受報酬而至該處
    打掃，豈有因太累而不小心在委託人住處床上熟睡之理；再
    觀諸被告李正煦母親針對原告於111年7月9日前往系爭安祥
    路處所乙節所出具之書面說明，其內容除對原告尚執有該處
    鑰匙表示抗議，並表示該屋未有鑽戒等情（見本院卷第270
    頁），完全未提及被告李柔蓁出現在系爭安祥路處所之原因
    及其是否有聘請被告李柔蓁打掃該處等節。是被告李柔蓁此
    部分抗辯，顯屬無稽。又被告李正煦並自承系爭安祥路處所
    係其母親之房產，其因經濟壓力，而於111年2月經其母同意
    搬至系爭安祥路處所（見本院卷第296頁），顯見系爭安祥
    路處所在111年7月9日當時，確為被告李正煦之居所，則被
    告李柔蓁顯係因被告李正煦居住在系爭安祥路處所之緣故而
    出現在該處，並身著家居服在床上熟睡。
　⒊至原告尚主張被告2人有共同在被告李柔蓁住處過夜，並舉照
    片及高速公路通行紀錄為證云云，然查：原告所提照片（見
    北院卷第33頁）並無法證明被告2人有共同過夜之情事；至
    高速公路通行紀錄（見本院卷第100頁），亦僅能證明被告
    李正煦於111年1月16日凌晨有自堤頂交流道下匝道至平面道
    路，尚無法證明其後之行蹤為何。是原告主張被告2人有過
    夜之情事，舉證尚有不足。
　⒋綜合上情，被告2人既有於111年1月間相偕出遊、舉止互動親
    密之情形，被告李柔蓁復於111年7月9日在被告李正煦之居
    所（即系爭安祥路處所）身著家居服在該處床上熟睡之情事
    ，顯見被告2人確有涉及男女感情之不當交往，而非單純同
    事關係，應堪認定。而查被告2人前揭行為，依一般社會通
    念，顯已破壞原告與其配偶即被告李正煦婚姻共同生活之圓
    滿安全及幸福，依上開規定，自屬故意以背於善良風俗之方
    法，共同不法侵害原告基於配偶關係所生之身分法益，情節
    確屬重大，此等不法侵害行為足以害及原告於婚姻生活中之
    幸福及安全感，破壞原告與其配偶間之誠實與信任關係，是
    原告主張其精神受有相當之痛苦，被告等上開行為與原告所
    受精神上痛苦有相當因果關係，被告等應就此行為負共同侵
    權行為之損害賠償責任，應為可採。
　㈢次按不法侵害他人之人格權，被害人受有非財產上損害，請
    求加害人賠償相當金額之慰撫金時，法院對於慰撫金之量定
    ，應斟酌實際加害情形、所造成之影響、被害人痛苦之程度
    、兩造之身分地位經濟情形及其他各種狀況，以核定相當之
    數額（最高法院47年台上字第1221號、51年台上字第223號
    裁判意旨參照）。查原告自承學歷為高中畢業，任職於愛之
    味股份有限公司，年收入約79萬元（見本院卷第135頁）；
    被告李正煦自承高職畢業，從事業務，年收入約80至90萬元
    （見本院卷第143頁）；被告李柔蓁則自承為大學畢業，曾
    從事業務行政，年收入約44萬元（見本院卷第84頁）；並參
    以本院依職權調關財稅資料，原告及被告李正煦名下除薪資
    所得外，尚有股利所得，被告李柔蓁名下僅有薪資所得（見
    限制閱覽卷）。本院審酌兩造之學經歷、經濟能力、前揭侵
    權行為對原告婚姻關係之圓滿、安全及幸福所造成破壞之程
    度，暨原告所受精神之痛苦等一切情狀，認原告就非財產上
    所受損害，請求被告2人連帶賠償15萬元為適當，逾此部分
    之金額，則無理由，不應准許。
  ㈣末按給付無確定期限者，債務人於債權人得請求給付時，經
    其催告而未為給付，自受催告時起，負遲延責任，其經債權
    人起訴而送達訴狀，或依督促程序送達支付命令，或為其他
    相類之行為者，與催告有同一之效力；又遲延之債務，以支
    付金錢為標的者，債權人得請求依法定利率計算之遲延利息
    ；又應付利息之債務，其利率未經約定，亦無法律可據者，
    週年利率為百分之5。民法第229條第2項、第233條第1項前
    段、第203條分別定有明文。故原告就前揭損害賠償數額復
    請求遲延利息，應自被告李正煦、李柔蓁收受起訴狀繕本送
    達翌日（即111年2月16日、111年3月6日，見北院卷第61頁
    、第97頁送達證書）起至清償日止，按年息5%計算之法定遲
    延利息，為有理由，亦應准許；逾此部分之利息，則無理由
    ，應予駁回。
六、綜上所述，原告依侵權行為法律關係，請求被告2人連帶給
    付非財產上損害賠償金額15萬元，及被告李正煦自111年2月
    16日起、被告李柔蓁自111年3月6日起，均至清償日止，按
    年息5%計算之利息，為有理由，應予准許；逾此部分之請求
    ，即屬無據，應予駁回。
七、本件判決所命被告給付之金額，未逾50萬元，依民事訴訟法
    第389條第1項第5款規定，應依職權宣告假執行，原告就此
    部分贅為聲請，爰不就此另為准駁之諭知；被告聲請供擔保
    請准免予假執行，經核於原告勝訴之範圍並無不合，爰酌定
    相當擔保金額併准許之。至原告敗訴部分，其假執行之聲請
    已失所附麗，應併予駁回之。
八、本件事證已臻明確，兩造所提其餘攻擊防禦方法及證據，經
    本院審酌後，核與本件判決結果不生影響，爰不一一論述，
    附此敘明。
九、訴訟費用負擔之依據：民事訴訟法第79條。　　
中　　華　　民　　國　　111 　年　　8 　　月　　31　　日
                  民事第三庭法  官  陳菊珍
以上正本係照原本作成。
如對本判決上訴，應於判決送達後20日內向本院提出上訴狀，若
委任律師提起上訴者，應一併繳納上訴審裁判費，否則本院得不
命補正逕行駁回上訴。
中　　華　　民　　國　　111 　年　　8 　　月　　31　　日
                            書記官  曹永瑄